臺灣高等法院臺南分院民事判決
109年度建上字第13號
上  訴  人  萬國草本科技股份有限公司（原名統一生化科技廠
            國際股份有限公司）

法定代理人  蔡四松

訴訟代理人  林冠廷律師
            林亭宇律師
            蔡文斌律師
複 代理 人  李明峯律師
被 上訴  人  大吉祥寶閣建設有限公司

法定代理人  葉薏雯  住臺中市○○區市○○○路000號（臺中                      市○○區○○○○○○


上列當事人間請求給付工程款事件，上訴人對於民國109年3月31
日臺灣臺南地方法院106年度建字第5號第一審判決提起上訴，本
院於111年3月15日言詞辯論終結，判決如下：
    主      文
上訴及假執行之聲請均駁回。
第二審訴訟費用由上訴人負擔。
    事實及理由
甲、程序方面： 
　　被上訴人經合法通知，無正當理由，未於言詞辯論期日到場
    ，核無民事訴訟法第386條各款所列情形，爰依上訴人之聲
    請，由其一造辯論而為判決。
乙、實體方面：　　
一、被上訴人主張：兩造於民國104年11月30日簽訂合約書（下
    稱系爭契約），約定由被上訴人承攬上訴人位於臺南市仁德
    區廠房之局部拆除重新整修工程（下稱系爭工程），工程款
    總價新臺幣（下同）7,321,770元，後經拆除南側廠房局部4
    0公尺牆面（1-3樓），會勘開挖後，發現該建物無地樑結構
    ，兩造再約定追加補強地樑結構工程，及拆除原版裁切烤漆
    浪板，重新安裝新版烤漆浪板、加裝集水槽、落水管等，暨
    拆除廠房前景觀水池，追加工程之工程款為2,116,570元，
    監工費用5%、營業稅5%各為471,917元另計，合計10,382,17
    4元，系爭工程於105年7月22日完工，並經驗收合格，詎上
    訴人僅給付工程款3,500,000元、526,975元、1,208,092元
    ，合計5,235,067元，尚有5,147,107元未給付，爰依系爭契
    約及不當得利法律關係，請求上訴人如數給付，及自起訴狀
    繕本送達翌日起至清償日止，按週年利率百分之5計算之利
    息，並陳明願供擔保請准宣告假執行。
二、上訴人則以：系爭契約並未就系爭工程有任何關於追加工程
    之約定，被上訴人所提工程款明細並無任何當事人簽名或日
    期，系爭工程亦無追加工程項目，且被上訴人就系爭工程，
    設計上有欠缺結構技師設計圖說、梁上柱不符合結構安全需
    求、不符合結構設計準則及欠缺基礎設計圖說，於施作上有
    螺栓長度不足或欠缺螺栓固定、焊接品質不良與使用建材不
    適當等，嚴重影響建築物安全之瑕疵，上訴人不可能同意驗
    收，自屬未完工，上訴人已另行起訴請求瑕疵修補費用及損
    害賠償，經臺灣臺南地方法院（下稱臺南地院）106年度建
    字第4號判決，被上訴人應給付上訴人220,787元，及自106
    年2月11日起至清償日止，按週年利率百分之5計算之利息，
    上訴人以前開數額於本件主張抵銷等語，資為抗辯。並反訴
    主張：縱使被上訴人所稱105年7月22日完工驗收為真，依系
    爭契約之約定，施工日為104年11月30日起算第7日，即104
    年12月7日開工，工期為65個工作天，應於105年2月3日完工
    ，被上訴人逾期170日，依系爭契約，每超過1天，罰總工程
    款千分之3，系爭工程總工程款為7,321,770元，累積逾期罰
    金為3,734,103元，爰依系爭契約，請求被上訴人給付3,734
    ,103元，及自反訴起訴狀繕本送達翌日起至清償日止，按週
    年利率百分之5計算之利息等語。
三、原審就本訴及反訴部分均為兩造一部勝訴、一部敗訴之判決
    ，被上訴人就其敗訴部分均不服，提起上訴後，視為撤回，
    已告確定，上訴人就其敗訴部分均不服，提起上訴，並聲明
    ：㈠本訴部分：⒈原判決關於命上訴人給付被上訴人259萬809
    3元及其利息，與該部分假執行之宣告暨負擔該部分訴訟費
    用之裁判均廢棄。⒉上開廢棄部分，被上訴人在第一審之訴
    及假執行之聲請均駁回。㈡反訴部分：⒈原判決關於駁回上訴
    人下開請求部分廢棄。⒉上開廢棄部分，被上訴人應再給付
    上訴人57萬1098元，及自107年10月26日起至清償日止，按
    週年利率百分之5計算之利息，並陳明願供擔保，請准宣告
    假執行。
　　被上訴人未到庭或提出書狀作何聲明或陳述。
四、得心證之理由：
  ㈠兩造於104年11月30日簽訂系爭契約，約定由被上訴人承攬上
    訴人之系爭工程，工程款總價7,321,770元，加計監工費用5
    %、營業稅5%，合計為8,053,947元，上訴人已給付工程款3,
    500,000元、526,975元、1,208,092元，計5,235,067元，而
    被上訴人已於105年7月22日退出工地等情，為上訴人所不爭
    執（本院卷二第79-80頁），並有系爭契約（原審補字卷第1
    0-11頁）、被上訴人存摺節本（原審補字卷第15-16頁）在
    卷可稽，堪予認定。
  ㈡又被上訴人主張系爭工程已完工一節，業據其提出經上訴人
    公司經理黃麗芬簽署之簽收單2份為證（原審補字卷第13、1
    4頁、原審卷第40頁背面），上訴人雖抗辯前開簽收單所載
    甲方（陳政洲/王國良）、乙方（萬國海洋生技），均非兩
    造，且所載工程承包內容（即油漆承包、油漆部分工程。承
    包內容：㈠外面。㈡裡面一樓、二樓、三樓。/土水承包、土
    水部分工程。承包內容：㈠外面門（正面）代磁磚。㈡一樓代
    大理石、（三個），窗戶封閉、廁所疊磚塊（二個）、地面
    做防水。㈢二樓代磁磚。㈣三樓代磁磚），亦非系爭契約工程
    項目，自難憑前開簽收單，逕謂系爭工程已完工；且依本院
    109年度建上易字第1號民事確定判決（被上證3)，被上訴人
    對於上訴人確實有220,787元之損害賠償債權，被上訴人請
    求上訴人給付系爭工程之工程款，即屬無據云云，惟查：
　⒈上訴人於原審已陳稱黃麗芬係上訴人公司經理（原審卷第40
    頁背面），且上訴人所有之系爭廠房對外場館名稱即為「萬
    國海洋生技」（原審卷第101頁），而前開簽收單係就油漆
    部分與土水部分做驗收，就該部分之驗收，上訴人不否認等
    語（原審卷第40頁背面），則其嗣後再以前開簽收單上所載
    甲、乙方名稱，抗辯非系爭契約之工程項目云云，並無可採
    。
　⒉又被上訴人於105年7月22日退出工地後，上訴人業於106年2
    月2日以系爭工程有瑕疵為由，依民法第495條第1項、第227
    條第1項規定，向臺南地院請求被上訴人給付瑕疵修補費用
    ，經臺南地院106年度建字第4號判決，被上訴人應給付上訴
    人220,787元及法定遲延利息，被上訴人不服，提起上訴後
    ，經本院109年度建上易字第1號判決（下稱另案），上訴駁
    回確定在案，為上訴人所不爭執（本院卷二第79、80頁），
    並有上訴人所提民事判決影本在卷可稽（原審卷第149-153
    頁、本院卷二第9-18頁），復經本院調閱前開另案案卷核閱
    綦詳；參以上訴人自行委託陳耀光建築師事務所就系爭工程
    鑑定所出具之改建工程驗收報告（原審卷第43-47頁），亦
    未記載被上訴人就系爭工程有何尚未完工之部分，上訴人復
    未就此另舉證證明，則其以系爭工程有瑕疵，未經上訴人同
    意驗收為由，抗辯系爭工程尚未完工云云，並不足採，則依
    前揭說明，被上訴人依系爭契約請求上訴人給付工程款2,81
    8,880元（計算式：8,053,947－5,235,067），即屬有據。
　⒊上訴人雖抗辯依另案確定判決，被上訴人對於上訴人確實有2
    20,787元之損害賠償債權云云，惟按工作之完成與工作有無
    瑕疵，係屬兩事，此就民法第490條及第494條參照觀之，不
    難索解。是定作人於承攬人完成工作時，雖其工作有瑕疵，
    仍無解於應給付報酬之義務，僅定作人得定相當期限請求承
    攬修補，如承攬人不於所定期限內修補瑕疵，或拒絕修補，
    或其瑕疵不能修補者，定作人得依民法第494條之規定請求
    減少報酬而已（最高法院73年度台上字第2814號判決、81年
    度台上字第2736號判決參照），上訴人自不得以系爭工程有
    瑕疵為由，拒絕給付系爭工程款。
　⒋次按二人互負債務，而其給付種類相同，並均屆清償期者，
    各得以其債務，與他方之債務，互為抵銷；抵銷，應以意思
    表示，向他方為之。其相互間債之關係，溯及最初得為抵銷
    時，按照抵銷數額而消滅，民法第334條第1項前段、第335
    條第1項定有明文。再按被告對於原告起訴主張之請求，提
    出抵銷之抗辯，祇須其對於原告確有已備抵銷要件之債權即
    可，至被告已另案起訴請求，則不影響被告抵銷之行使（最
    高法院98年度台上字第2056號判決參照）。查依另案確定判
    決，被上訴人對上訴人負有220,787元之債務一節，已如前
    述，是兩造互負債務，且給付種類相同，並均屆清償期，則
    依上開說明，上訴人於本件主張以其對被上訴人之前開債權
    為抵銷，即屬有據，是互為抵銷後，上訴人應給付被上訴人
    2,598,093元（計算式：2,818,880－220,787）。
  ㈢另上訴人主張依系爭契約，系爭工程施工日為104年12月7日
    ，工期為65個工作天（不含星期假日），則系爭工程應於10
    5年2月3日完工，被上訴人遲至105年7月22日始完工，已逾1
    70日，是上訴人請求被上訴人給付逾期違約金3,734,103元
    ，為有理由云云：
　⒈依系爭契約約定：「整修時間估計為65個工作天不含星期假
    日及天災或不可抗拒原因如市府公文發函停工日等，其他時
    間照常運作施工…施工過程甲方不得無故停工，工程如遇養
    護期需停工5-8個工作天需事先告知乙方，如未告知遲延工
    程進度超過合約內容製定天數，每超過1天罰總工程款的千
    分之3…備註：工程施工日為合約簽訂日起算第7日開始…中華
    民國104年11月30日」等語以觀，系爭工程之施工日為104年
    11月30日契約簽訂日起算第7日，即104年12月7日，工期為6
    5個工作天（不含星期假日），被上訴人亦未抗辯於施工期
    間有何因天災或不可抗拒原因致應排除在前開工作天數以外
    之情事，則系爭工程應於105年3月4日完工（期間遇有星期
    六、日共計24日，不應計入工期），被上訴人遲至105年7月
    22日完工，逾期日數為140日；上訴人主張應於105年2月3日
    完工，逾期日數為170日云云，並無可採。
　⒉準此，上訴人得請求被上訴人給付逾期之違約金為3,075,143
    元（計算式：7,321,770×3/1000×140＝3,075,143.4，小數點
    以下四捨五入），原審判決已命被上訴人給付上訴人3,163,
    005元，則上訴人請求被上訴人再給付571,098元，洵屬無據
    。至於原審判決命被上訴人應給付之逾期違約金超逾3,075,
    143元本息部分，被上訴人上訴後既已視為撤回，而告確定
    ，自不在本院審理範圍，附此敘明。
五、綜上所述，就本訴部分，被上訴人依系爭契約，請求上訴人
    給付2,598,093元，及自起訴狀繕本送達翌日（即106年2月1
    5日，原審卷第21頁）起至清償日止，按週年利率百分之5計
    算之利息，為有理由，應予准許；就反訴部分，上訴人依系
    爭契約，請求被上訴人再給付571,098元，及自反訴起訴狀
    繕本送達翌日（即107年10月26日）起至清償日止，按週年
    利率百分之5計算之利息，為無理由，不應准許。原審就上
    開應准許之本訴部分為上訴人敗訴之判決，並依聲請及依職
    權分別酌定相當擔保金額，宣告為假執行及免為假執行，另
    就上開不應准許之反訴部分為上訴人敗訴之判決，並駁回此
    部分假執行之聲請，均核無不合，上訴人上訴意旨指摘原審
    判決前開部分不當，求予廢棄改判，為無理由，應駁回其上
    訴，其假執行之聲請亦失所附麗，應併駁回之。
六、本件事證已臻明確，兩造其餘攻擊、防禦方法及所用之證據
    ，經本院斟酌後，認均不足以影響本判決之結果，爰不逐一
    論列，併此敘明。
七、據上論結，本件上訴為無理由，依民事訴訟法第449條第1項
    、第463條、第385條第1項前段，判決如主文。
中　　華　　民　　國　　111 　年　　4 　　月　　12　　日
                  工程法庭      審判長法  官  吳上康

                                      法  官  李素靖

                                      法  官  林育幟
上為正本係照原本作成。
上訴人如不服本判決，應於收受送達後20日內向本院提出上訴書
狀，其未表明上訴理由者，應於提出上訴後20日內向本院補提出
理由書狀（均須按他造當事人之人數附繕本）上訴時應提出委任
律師或具有律師資格之人之委任狀；委任有律師資格者，另應附
具律師資格證書及釋明委任人與受任人有民事訴訟法第466條之1
第1項但書或第2項（詳附註）所定關係之釋明文書影本。如委任
律師提起上訴者，應一併繳納上訴審裁判費。　　　　　　　　
被上訴人不得上訴。　　
中　　華　　民　　國　　111 　年　　4 　　月　　12　　日

                                      書記官  羅珮寧

【附註】
民事訴訟法第466條之1：
⑴對於第二審判決上訴，上訴人應委任律師為訴訟代理人。但上
  訴人或其法定代理人具有律師資格者，不在此限。
⑵上訴人之配偶、三親等內之血親、二親等內之姻親，或上訴人
  為法人、中央或地方機關時，其所屬專任人員具有律師資格並
  經法院認為適當者，亦得為第三審訴訟代理人。
民事訴訟法第466條之2第1項：
  上訴人無資力委任訴訟代理人者，得依訴訟救助之規定，聲請
第三審法院為之選任律師為其訴訟代理人。